臺灣高等法院刑事判決
109年度上訴字第729號
上  訴  人  
即  被  告  韓宗琇


選任辯護人  余欽博律師(法扶律師)
上列上訴人因違反毒品危害防制條例案件，不服臺灣士林地方法
院108年度訴字第76號，中華民國108年12月31日第一審判決（起
訴案號：臺灣士林地方檢察署107年度偵字第9991號、第10514號
、第10560號、第12710號），提起上訴，本院判決如下：
    主  文
上訴駁回。
    事  實
一、韓宗琇明知4-甲基甲基卡西酮係毒品危害防制條例列管之第
    三級毒品，不得非法販賣，詎其竟意圖營利，各基於販賣第
    三級毒品之犯意，均使用其所有門號0000000000號行動電話
　　（即附表二編號1 所示之行動電話），作為對外販賣第三級
    毒品之聯絡工具，而分別於附表一編號1 至5所示時間、地
    點，以附表一編號1至5所示之交易金額，分別販賣如附表一
    編號1至五所示數量之含有第三級毒品4-甲基甲基卡西酮成
    分之咖啡包（下稱毒品咖啡包）予周家妍、孫瑞鴻（各次交
    易之對象、時間、地點、交易金額、毒品數量，均詳如附表
    一編號1 至5「購毒者」、「販賣毒品之時間、地點、金額
    、數量」欄所示）。嗣為周家妍之男友楊大毅發覺後報警，
    並提出韓宗琇交付予周家妍之其中1包毒品咖啡包（檢出第
    三級毒品4-甲基甲基卡西酮成分，毛重9.7391公克，淨重8.
    2730公克，取樣0.5014公克鑑定，驗餘淨重7.7716公克
　　）供警查扣，復經警於民國107年6月26日持原審法院所核發
    之搜索票至韓宗琇位於臺北市○○區○○路000 巷0 號3 樓住處
    執行搜索，並扣得如附表二所示之物，始循線查獲。
二、案經新北市政府警察局板橋分局報告臺灣士林地方檢察署檢
    察官偵查起訴。　　
    理  由
壹、證據能力之認定部分：
一、按刑事訴訟法採行直接審理原則及言詞審理原則，並保障被
    告之反對詰問權，於刑事訴訟法第159 條第1 項明定被告以
    外之人於審判外之言詞或書面陳述，除法律有規定者外，原
    則上不得作為證據。然為兼顧現實需要及真實之發現，乃本
    於例外從嚴之立場，許於具備必要性及可信性之特別情況下
    ，例外地承認其有證據能力。而被告以外之人於檢察事務官
    、司法警察官或司法警察調查中所為之陳述，基於實體發現
    真實之訴訟目的，依第159 條之2 規定，如與審判中之陳述
    不符時，經比較結果，其先前之陳述，相對具有較可信之特
    別情況，且為證明犯罪事實存否所必要者，或於審判中有第
    159 條之3 各款情形之一，經證明其調查中所為陳述具有可
    信之特別情況，且為證明犯罪事實之存否所必要者，則例外
    地賦與證據能力。次按刑事訴訟法第159 條之1 所規定被告
    以外之人於偵查中向檢察官所為之陳述，除顯有不可信之情
    況者外，得為證據。其立法理由係以偵查中對被告以外之人
    所為之偵查筆錄，或被告以外之人向檢察官所提之書面陳述
    ，性質上均屬傳聞證據，且常為認定被告有罪之證據，自理
    論上言，如未予被告反對詰問、適當辯解之機會，一律准其
    為證據，似與當事人進行主義之精神不無扞格之處，對被告
    之防禦權亦有所妨礙，然刑事訴訟法規定檢察官代表國家偵
    查犯罪、實施公訴，依法有訊問被告、證人、鑑定人之權，
    且實務運作時，偵查中檢察官向被告以外之人所取得之陳述
    ，原則上均能遵守法律規定，不致違法取供，其可信性甚高
    ，為兼顧理論與實務，而對被告以外之人於偵查中向檢察官
    所為之陳述，除顯有不可信之情況者外，得為證據。乃同法
    第159 條第1 項所謂得作為證據之「法律有規定者」之一，
    為有關證據能力之規定，係屬於證據容許性之範疇。而被告
    之反對詰問權係指訴訟上被告有在公判庭當面詰問證人，以
    求發現真實之權利，此與證據能力係指符合法律所規定之證
    據適格，而得成為證明犯罪事實存在與否之證據資格，性質
    上並非相同。
二、茲就本案公訴人引為證明被告韓宗琇犯罪事實之證據方法，
    關於證據能力認定如下：
（一）證人孫瑞鴻於警詢中所為陳述，為被告以外之人於審判外
      之陳述，屬傳聞證據，而被告之辯護人於本院準備程序中
      就證人孫瑞鴻於警詢中陳述之證據能力提出爭執（見本院
      卷第69頁），本院審酌該陳述作成之狀況，因認上開證人
      於警詢中所為之陳述，尚與刑事訴訟法第159 條之2 或第
      159 條之3 所定情形不相符合，復查無其他得例外取得證
      據能力之法律依據，前開證據方法應予排除，不得作為本
      案證明被告有罪之依據。
（二）又按被告以外之人於偵查中向檢察官所為之陳述，除顯有
      不可信之情況者外，得為證據，刑事訴訟法第159 條之1 
      第2 項定有明文。蓋現行法之檢察官仍有訊問被告、證人
      及鑑定人之權限，其應踐行之程序又多有保障被告或被害
      人之規定，證人、鑑定人於偵查中亦均須具結，就刑事訴
      訟而言，其司法屬性甚高；而檢察官於偵查程序取得之供
      述證據，其過程復尚能遵守法令之規定，是其訊問時之外
      部情況，積極上具有某程度之可信性，除消極上顯有不可
      信之情況者外，均得為證據。故主張其為不可信積極存在
      之一方，自應就此欠缺可信性外部保障之情形負舉證責任
      （最高法院98年度台上字第2904號判決意旨參照）。從而
      ，被告以外之人前於偵查中，經具結後所為證述，除反對
      該項供述具有證據能力之一方，已釋明「顯有不可信之情
      況」之理由外，皆得為證據。證人孫瑞鴻在偵查中所為之
      證述，性質上雖屬傳聞證據，而被告之辯護人於本院準備
      程序中亦就證人孫瑞鴻於偵查中陳述之證據能力提出爭執
      （見本院卷第69頁），惟證人孫瑞鴻於偵查時，係以證人
      之身分，經檢察官告以具結之義務及偽證之處罰，經其具
      結，而於負擔偽證罪之處罰心理下所為，係經以具結擔保
      其證述之真實性。又證人孫瑞鴻於檢察官訊問時，並無證
      據顯示係遭受強暴、脅迫、詐欺、利誘等外力干擾情形，
      或在影響其心理狀況致妨礙其自由陳述等顯不可信之情況
      下所為。從而，證人孫瑞鴻於偵訊時之陳述，既無顯不可
      信之情況，依上開說明，自有證據能力。
（三）上訴意旨固指稱：原審未再依法傳喚證人孫瑞鴻到庭詰問
      ，即率爾判決，顯有違背證據法則等語（見本院卷第35頁
      ），惟按現行刑事訴訟法關於行通常審判程序之案件，為
      保障被告之反對詰問權，復對證人採交互詰問制度，其未
      經詰問者，僅屬未經合法調查之證據，並非無證據能力，
      而禁止證據之使用。此項詰問權之欠缺，非不得於審判中
      由被告行使以資補正，而完足為經合法調查之證據（最高
      法院99年度台上字第7298號判決意旨參照）。證人孫瑞鴻
      係偵查中向檢察官所為，並經依法具結，且無證據顯示檢
      察官在偵訊時有任何強暴、脅迫、詐欺、利誘等以不正方
      法取供之情，證人孫瑞鴻陳述時之心理狀況健全、並無受
      外力干擾，已如前述，而於原審審理期間，證人孫瑞鴻經
      原審傳拘無著，亦有原審法院送達證書、拘提報告書、原
      審公務電話紀錄在卷可憑（見原審法院108年度訴字第76
      號卷【下稱原審卷】第119 頁、第171 至175 頁、第187 
      頁、第209 至217 頁），則證人孫瑞鴻客觀上不能於審判
      中接受交互詰問之情形，既為非可抗力之現實，即難認被
      告之訴訟防禦權遭不當剝奪，是不得執此認定證人孫瑞鴻
      於檢察官訊問時具結之證述，係未經合法完足調查之證據
      。況觀諸偵訊筆錄之記載形式，本院亦查無檢察官在上開
      偵訊時有任何以不正方法訊問，而有違反陳述者之自由意
      志等顯有不可信之情況，衡諸上開規定，證人孫瑞鴻在偵
      查中所為之證述自具有證據能力。據此，原審認證人孫瑞
      鴻在偵查中所為之證述，依刑事訴訟法第159 條之1 第2 
      項之規定，得採為證據，尚無不當或違誤，而上訴意旨上
      開所指，難認足取。
（四）復按刑事被告對證人之詰問權利，乃憲法第十六條保障人
      民之訴訟權利之一，且屬憲法第八條第一項規定之正當法
      律程序所保障之權利。為確保被告對證人行使反對詰問權
      ，證人於審判中，應依法定程序，到場具結陳述，並就其
      指述被告不利之事項，接受被告之反對詰問，其陳述始得
      作為認定被告犯罪事實之判斷依據。例外的情形，僅在被
      告未行使詰問權之不利益經由法院採取衡平之措施，其防
      禦權業經程序上獲得充分保障時，始容許援用未經被告詰
      問之證詞，採為認定被告犯罪事實之證據。而被告之防禦
      權是否已獲程序保障，亦即有無「詰問權之容許例外」情
      形，應審查：( 1)事實審法院為促成證人到庭接受詰問，
      是否已盡傳喚、拘提證人到庭之義務（即學理上所謂之義
      務法則）。( 2)未能予被告對為不利指述之證人行使反對
      詰問權，是否非肇因於可歸責於國家機關之事由所造成，
      例如證人逃亡或死亡（歸責法則）。( 3)被告雖不能行使
      詰問，惟法院已踐行現行之法定調查程序，給予被告充分
      辯明之防禦機會，以補償其不利益（防禦法則）。( 4)系
      爭未經對質詰問之不利證詞，不得據以作為認定被告犯罪
      事實之唯一證據或主要證據，仍應有其他補強證據佐證該
      不利證述之真實性（佐證法則）。在符合上揭要件時，被
      告雖未行使對不利證人之詰問權，應認合於「詰問權之容
      許例外」，法院採用該未經被告詰問之證言，即不得指為
      違法（最高法院105年度台上字第757號判決意旨參照）。
      本院於109年5月26日審理期日，依被告及其辯護人之聲請
      ，傳喚證人孫瑞鴻，惟證人孫瑞鴻經合法傳喚未到庭，本
      院復依被告及其辯護人之聲請，依法拘提證人孫瑞鴻（符
      合義務法則），而證人孫瑞鴻於本院109年6月23日審理期
      日經通知後到庭，有本院送達證書、拘票、拘提報告書在
      卷足佐（見本院卷第107頁、第121頁、第123至125頁），
      惟當次審理期日被告因病未能到庭，被告之辯護人則表示
      希望待被告到庭後，再對證人孫瑞鴻進行交互詰問，被告
      就醫所需時間約2個月，本院即當庭改定109年8月25日進
      行審理程序，並諭知證人孫瑞鴻應自行到庭（見本院109
      年6月23日審判程序筆錄，本院卷第131至132頁）
　　　，嗣於本院109年8月25日審理期日，證人孫瑞鴻未到庭，
      而本院後定109年9月29日進行審理程序，並依法拘提證人
      孫瑞鴻，惟證人孫瑞鴻經拘提無著，有本院拘票、拘提報
      告書在卷可考（見本院卷第177至181頁），是此種客觀上
      被告及其辯護人不能行使詰問權之因素，並不可歸責於法
      院（符合歸責法則）。再者，本件被告雖不能行使詰問，
      惟法院已踐行現行之法定調查程序，給予被告及其辯護人
      充分適當之防禦及辯論機會，以質疑或推翻該證人孫瑞鴻
      證詞之可信度，補償其不利益（符合防禦法則）。從而，
      自不得以證人孫瑞鴻未到庭接受交互詰問，而認證人孫瑞
      鴻在偵查中所為之證述無證據能力。
三、再按「被告以外之人於審判外之陳述，雖不符刑事訴訟法第
    159 條之1 至第159 條之4 之規定，而經當事人於審判程序
    同意作為證據，法院審酌該言詞陳述或書面陳述作成時之情
    況，認為適當者，亦得為證據。當事人、代理人或辯護人於
    法院調查證據時，知有刑事訴訟法第159 條第1 項不得為證
    據之情形，而未於言詞辯論終結前聲明異議者，視為有前項
    之同意」，刑事訴訟法第159 條之5 定有明文。而刑事訴訟
    法第159 條之5 立法意旨，在於確認當事人對於傳聞證據有
    處分權，得放棄反對詰問權，同意或擬制同意傳聞證據可作
    為證據，屬於證據傳聞性之解除行為，如法院認為適當，不
    論該傳聞證據是否具備刑事訴訟法第159 條之1 至第159 條
    之4 所定情形，均容許作為證據，不以未具備刑事訴訟法第
    159 條之1 至第159 條之4 所定情形為前提。此揆諸「若當
    事人於審判程序表明同意該等傳聞證據可作為證據，基於證
    據資料愈豐富，愈有助於真實發見之理念，此時，法院自可
    承認該傳聞證據之證據能力」立法意旨，係採擴大適用之立
    場。蓋不論是否第159條之1 至第159 條之4 所定情形，抑
    當事人之同意，均係傳聞之例外，俱得為證據，僅因我國尚
    非採澈底之當事人進行主義，故而附加「適當性」之限制而
    已，可知其適用並不以「不符前四條之規定」為要件（最高
    法院104 年度第3 次刑事庭會議決議參照）。經查，除前述
    本院認定無證據能力，不得作為證據之證據方法，及被告之
    辯護人有爭執證據能力部分外，本件以下所引用卷內其他證
    據資料（包括供述及非供述證據），並無證據證明係公務員
    違背法定程序所取得，且檢察官、被告及其辯護人於本院準
    備程序均表示不爭執證據能力（見本院卷第68至71頁），迄
    言詞辯論終結前均未聲明異議。本院審酌上開證據資料製作
    時之情況，尚無違法取得及證明力明顯過低之瑕疵，認以之
    作為證據應屬適當，且上開各該證據均經本院於審判期日依
    法進行證據之調查、辯論，被告於訴訟上之防禦權，已受保
    障，故上開證據資料均有證據能力。
貳、認定被告犯罪事實所憑之證據及理由：
一、訊據被告矢口否認有何販賣第三級毒品犯行，辯稱：伊跟證
    人周家妍、孫瑞鴻都是合資云云（見原審卷第68頁）。而被
    告之辯護人復執以被告並無販賣毒品與證人周家妍、孫瑞鴻
    之犯意，被告是與其等一起合資購買毒品咖啡包比較便宜，
    方合資購買，未收取任何報酬，是同價格轉讓，即無營利之
    意圖，並非販賣。又證人周家妍所言與常理有違，被告並無
    販賣毒品給證人周家妍，且證人孫瑞鴻於警詢與偵查中之證
    述互有矛盾，跟實際上卷內照片亦有出入，不得僅因證人周
    家妍、孫瑞鴻所為之證言，即為被告不利之認定等詞為被告
    辯護。
二、經查：
（一）被告於附表一編號1 至5所示時間、地點，以附表一編號1
      至5所示之金額為代價，分別交付如附表一編號1至五所示
      數量之毒品咖啡包予證人周家妍、孫瑞鴻等情，業據被告
      於警詢、偵查及原審審理時供承在卷（見106年度他字第4
      894號卷【下稱他4894號卷】二第118 至121 頁、第174 
      至176 頁、第180 至181 頁；原審法院108年度審訴字第6
      0號卷第72頁；原審卷第84至85頁、第197 至202 頁），
      並核與證人周家妍於警詢、檢察官訊問及原審審理時（見
      他4894號卷二第2 至4 頁、第11頁；原審卷第134 至148 
      頁）；證人孫瑞鴻於檢察官訊問時（見107年度偵字第999
      1號卷【下稱偵9991號卷】第169 至170頁）所證述之情節
      一致，且經證人楊大毅於警詢、檢察官訊問時證述甚詳（
      見他4894號卷一第7 至10頁、第133 至134頁；他4894號
      卷二第10至11頁），復有被告與周佳妍於毒品交易過程之
      行車紀錄器對話錄音譯文、行車紀錄器錄影檔案翻拍照片
      ；被告手機內其與孫瑞鴻對話之LINE截圖照片；新北市政
      府警察局板橋分局106年6月2日扣押筆錄、扣押物品目錄
      表及扣案物品照片；原審法院搜索票、新北市政府警察局
      板橋分局106年6月26日搜索扣押筆錄及扣押物品目錄表各
      1件在卷可稽（見他4894號卷一第13至17頁、第20頁、第2
      7至30頁、第43至44頁；他4894號卷二第27頁、第29至33
      頁；107年度偵字第12710號卷【下稱偵12710 號卷】第39
      至47頁），及上開被告販賣交付予周家妍，而由楊大毅交
      付予警方查扣之毒品咖啡包1包、如附表二編號1所示之物
      等物扣案為證，而上開扣案之毒品咖啡包，經送臺北榮民
      總醫院鑑定，檢出第三級毒品4-甲基甲基卡西酮成分，毛
      重9.7391公克，淨重8.2730公克，取樣0.5014公克，驗餘
      淨重7.7716公克，亦有臺北榮民總醫院106 年8 月21日北
      榮毒鑑字第C0000000號毒品成分鑑定書在卷足考（見他48
      94號卷一第19頁），是此部分事實，堪以認定。
（二）再者，關於附表一編號3部分 ，被告係在證人孫瑞鴻位於
      臺北市士林區忠誠路1 段之公司門口交付毒品，業經被告
      於原審審理時供述明確（見原審卷第201 頁），並有被告
      手機內其與證人孫瑞鴻對話之LINE截圖照片可佐（見偵12
      710 號卷第40頁），是起訴書附表編號二所記載「不詳地
      點」部分應予補充。另關於起訴書附表編號一至四（即附
      表一編號2至5）所示之價金各新臺幣（下同）500 元，被
      告否認已向證人孫瑞鴻收取（見原審卷第202 頁），證人
      孫瑞鴻於偵查中亦未明確證稱已將款項交付（見偵9991號
      卷第169 至170 頁），且觀諸上開被告與孫瑞鴻間之LINE
      對話截圖，其中確有交易後被告向孫瑞鴻傳送「老哥下次
      真的要補給我耶」之對話內容（見偵12170 號卷第40頁）
      ，而檢察官復未提出其他事證足佐被告業已收取該4 次價
      金之事實，稽此，依罪證有疑，利於被告之原則，應認被
      告尚未自證人孫瑞鴻取得如附表一編號2至5所示之價金各
      500 元。
（三）被告及其辯護人固辯稱：被告是與證人周家妍、孫瑞鴻一
      起合資購買毒品咖啡包比較便宜，並非販賣等語。惟核與
      上開各項事證未合，已難遽採，況觀諸證人周家妍、孫瑞
      鴻所證述與被告交易毒品之情節（見他4894號卷二第2 至
      4 頁、第11頁；偵9991號卷第169 至170頁；原審卷第134
       至144 頁），其等均係直接告知被告欲購買毒品咖啡包
      ，被告即赴約交付所購買之毒品咖啡包，顯與一般集資會
      先行議定集資之出資金額並知悉可得毒品數量以決定集資
      購買與否之情形有間，且參以被告與周家妍毒品交易過程
      之行車紀錄器對話錄音譯文及被告與孫瑞鴻間之LINE對話
      截圖內容（見他4894卷一第43至44頁；偵12710 號卷第40
      至42頁），其中亦無任何提及其等合資購毒情節或購得毒
      品分配比例之言詞或字句，職是，被告及其辯護人上開所
      辯情節，難認有據可採。
（四）按販賣毒品之行為，本無一定之公定價格，是其各次買賣
      之價格，當亦各有差異，而或隨供需雙方之資力、關係之
      深淺、需求之數量、貨源之充裕與否、販賣者對於資金之
      需求如何即殷切與否，以及政府查緝之態度，進而為各種
      不同之風險評估，而為機動性之調整，是其價格標準，自
      非一成不變，且販賣者從各種「價差」或「量差」或係「
      純度（如摻入葡萄糖等物）」謀取利潤方式，或有差異，
      然其所圖利益之非法販賣行為目的，則屬相同，並無二致
      。因之，販賣利得，除經行為人（被告）坦承，或帳冊價
      量至臻明確，確實難以究其原委（最高法院87年台上字第
      3164號判決意旨參照）。然按政府為杜絕毒品之氾濫，對
      於查緝施用及販賣毒品之工作，無不嚴加執行，販賣毒品
      罪又係重罪，設若無利可圖，衡情一般持有毒品之人當無
      輕易將所持有之毒品轉讓他人而甘冒於再次向他人購買時
      ，而有被查獲移送法辦之危險之理，職是之故，縱未確切
      查得販賣賺取之實際差價，但除別有事證，足認係按同一
      價格轉讓，確未牟利外，尚難執此即認非法販賣之事證有
      所不足，致知過坦承者難辭重典，飾詞否認者反得逞僥倖
      ，而失情理之平。以本案而論，證人周家妍與被告於本案
      前並無不認識，業據證人周家妍證述在卷（見原審
　　　卷第137 頁；他4894號卷二第4 頁）；證人孫瑞鴻則僅係
      被告之父親或祖母欲賣房子而認識之房屋仲介，亦經證人
      孫瑞鴻、被告陳明在卷（見偵9991號卷第169 頁；原審卷
      第84頁），足見被告與如附表一編號1至5所示之購毒者即
      證人周家妍、孫瑞鴻，並非至親，彼此間亦無特殊情誼，
      茍無利得，絕無甘冒重典，以原價買賣第三級毒品或無償
      調借之理，且被告曾已有販賣第三級毒品之前科紀錄，詳
      如後述，有本院被告前案紀錄表在卷可佐，對於含有第三
      級毒品之毒品咖啡包價格昂貴，取得不易，毒品交易為政
      府檢警機關嚴予取締之犯罪，法律並就此懸有重典處罰等
      情，當知之甚稔，倘無從中賺取差價或投機貪圖小利，豈
      有甘冒重典依購入價格轉售或代購之理。況被告警詢中自
      承其另購入之扣案50包毒品咖啡包價額僅1 萬4千元（見
      他4894號卷二第116 頁），其每包成本僅280 元，顯較被
      告販售予證人周家妍、孫瑞鴻之每包單價500 元為低。是
      以被告販賣毒品均有營利之意圖，應可認定，而辯護意旨
      所辯被告主觀上無營利之意圖一情，要非足採。
（五）辯護意旨雖辯以證人周家妍所言與常理有違，且證人孫瑞
      鴻於警詢與偵查中之證述互有矛盾，不得僅因證人周家妍
      、孫瑞鴻所為之證言，即為被告不利之認定等節。然按施
      用毒品者所稱向某人買受毒品之指證，不得作為有罪判決
      之唯一證據，仍需調查其他必要之證據，以察其是否與事
      實相符，良以毒品買受者之指證，依毒品危害防制條例第
      17條第1 項之規定，供出毒品來源因而破獲者，得減輕其
      刑，其憑信性於通常一般人已有所懷疑，縱自形式上觀察
      ，並無瑕疵，其真實性仍有待其他必要證據加以補強。所
      謂必要之補強證據，固不以證明販賣毒品犯罪構成要件之
      全部事實為必要，但以與施用者之指證具有相當之關聯性
      ，經與施用者之指證綜合判斷，已達於通常一般人均不致
      有所懷疑，而得確信施用者之指證為真實者，始得為有罪
      之認定；至施用毒品者陳述之內容是否具有矛盾或不一致
      等瑕疵，要屬於對陳述內容之評價，而施用毒品者有無誣
      陷可能，或與所指販賣毒品者，彼此之間曾否存在重大恩
      怨糾葛等情形，均與所指他人販賣毒品之社會基本事實無
      關聯性，非得執為其所陳述他人犯罪事實之補強證據（最
      高法院100 年度台上字第6821號、99年度台上字第1821號
      判決意旨參照）。而證人周家妍、孫瑞鴻之證詞可以採信
      ，並有上開被告與周佳妍於毒品交易過程之行車紀錄器對
      話錄音譯文、行車紀錄器錄影檔案翻拍照片；被告手機內
      其與孫瑞鴻對話之LINE截圖照片等相關事證足資補強證明
      其等證詞之憑信性，業由本院依據卷內事證說明詳如前述
      ，從而，辯護意旨前揭所辯各節，均難認可採，亦無足逕
      執為有利被告認定之依憑。
三、綜上所述，被告及其辯護人所持之辯解，委無足取。本件事
    證明確，被告上揭5 次販賣第三級毒品犯行，堪以認定，均
    應依法論科。
參、新舊法之比較與適用：
　  按行為後法律有變更者，適用行為時之法律，但行為後之法
    律有利於行為人者，適用最有利之法律，刑法第2 條第1 項
    定有明文。本件被告行為後，毒品危害防制條例第4條第3項
　　業於109年1月15日修正公布，並於同年7月15日施行，修正
    前毒品危害防制條例第4條第3項規定：「製造、運輸、販賣
    第三級毒品者，處7 年以上有期徒刑，得併科新臺幣7 百萬
    元以下罰金。」修正後毒品危害防制條例第4條第3項則規定
    ：「製造、運輸、販賣第三級毒品者，處7年以上有期徒刑
    ，得併科新臺幣1千萬元以下罰金。」修正後毒品危害防制
    條例第4條第3項，將法定刑自「7 年以上有期徒刑，得併科
    新臺幣7 百萬元以下罰金」，提高為「7年以上有期徒刑，
    得併科新臺幣1千萬元以下罰金」，經比較新、舊法律，修
    正後毒品危害防制條例第4條第3項並無較有利於被告之情形
    ，依刑法第2 條第1 項前段規定，自應適用被告行為時即修
    正前毒品危害防制條例第4條第3項之規定。
肆、論罪部分：
一、按4-甲基甲基卡西酮，屬毒品危害防制條例第2條第2 項第3
     款所列管之第三級毒品，不得非法製造、運輸及販賣。
二、核被告就附表一編號1至5所為，均係犯修正前毒品危害防制
    條例第4 條第3 項之販賣第三級毒品罪（共5 罪）。
三、被告所犯上開5 次販賣第三級毒品犯行，犯意各別，行為互
    殊，應予分論併罰。 
四、查被告前因犯販賣第三級毒品罪（共17罪），經原審法院以
    97年度訴字第934 號判決應執行有期徒刑7 年，嗣經本院以
    98年度上訴字第2576號判決駁回上訴確定，於103 年1 月17
    日因縮短刑期假釋出監，所餘刑期交付保護管束，迄105 年
    3 月15日保護管束期滿，未經撤銷假釋，其未執行之刑，以
    已執行論等情，有上開被告前案紀錄表在卷可考，其於前案
    有期徒刑執行完畢後，5 年以內故意再犯本件有期徒刑以上
    刑之各罪，均為累犯，而依108 年2 月22日公布之司法院大
    法官解釋釋字第775 號解釋文意旨，有關刑法第47條第1 項
    規定累犯加重本刑部分，尚不生違反憲法一行為不二罰原則
    之問題，惟該號解釋文認定：「不分情節，基於累犯者有其
    特別惡性及對刑罰反應力薄弱等立法理由，一律加重最低本
    刑，於不符合刑法第59條所定要件之情形下，致生行為人所
    受之刑罰超過其所應負擔罪責之個案，其人身自由因此遭受
    過苛之侵害部分，對人民受憲法第8 條保障之人身自由所為
    限制，不符憲法罪刑相當原則，牴觸憲法第23條比例原則。
    於此範圍內，有關機關應自本解釋公布之日起2 年內，依本
    解釋意旨修正之。於修正前，為避免發生上述罪刑不相當之
    情形，法院就該個案應依本解釋意旨，裁量是否加重最低本
    刑」等語。是本院參酌上開解釋意旨，審酌被告於前述案件
    ，係因犯多次販賣第三級毒品罪經法院判處罪刑，本應產生
    警惕作用，期待其能因此自我控管、約束，徹底戒除毒癮，
    惟被告卻故意再犯與先前犯罪內容及情節相同之販賣第三級
    毒品犯行，足見其有一定特別之惡性，對刑罰之反應力顯然
    薄弱，就本案被告所犯之各罪予以加重，尚不致使被告所受
    之刑罰超過其所應負擔之罪責，而造成對其人身自由過苛之
    侵害，而仍有加重法定最低本刑之必要，爰均依刑法第47條
    第1 項規定加重其刑。
伍、沒收部分：
一、扣案之第三級毒品4-甲基甲基卡西酮1包（驗餘淨重7.7716
    公克），係被告為附表一編號1所示販賣第三級毒品犯行經
    警查扣之第三級毒品，而盛裝上開毒品之包裝袋1個，因其
    上附有毒品無從析離，性質上屬違禁物，不問屬於犯罪行為
    人與否，應依刑法第38條第1 項規定，於附表一編號1所示
    販賣第三級毒品罪項下宣告沒收，至鑑驗用罄之第三級毒品
    ，因已滅失，自毋庸再予宣告沒收。
二、扣案如附表二編號1所示之行動電話（含門號0000000000號S
    IM 卡1 張），其中如附表二編號1 所示之行動電話，係被
    告所有，而門號0000000000號SIM 卡，則係被告之父申辦，
　　交由被告使用，且為供其與周家妍、孫瑞鴻間進行毒品交易
    聯絡所用等情，業據被告供明在卷（見原審卷第196 至197 
    頁），是上開扣案如附表二編號1所示之行動電話（含門號0
    000000000號SIM 卡1 張）係被告所有、所實際支配，且為
    供被告犯本件販賣第三級毒品罪所用之物，均應依毒品危害
    防制條例第19條第1 項規定，於附表一編號1至5所示販賣第
    三級毒品罪項下宣告沒收。
三、如附表一編號1 所示之被告販賣毒品所得，即2萬元，雖未
    扣案，然而如宣告沒收或追徵，亦無過苛調節條款之情形，
    應依刑法第38條之1 第1 項前段、第3 項規定，於被告所犯
    附表一編號1 所示販賣第三級毒品罪下宣告沒收，於全部或
    一部不能沒收或不宜執行沒收時，追徵其價額。
四、如附表一編號2至4 所示之被告販賣毒品所得，即各次均為1
    500 元，並未扣案，且被告於原審審理時否認其4次交付毒
    品咖啡包予證人孫瑞鴻已有收取價金一情（見原審卷第202 
    頁），而據前述，依卷內事證，復查無證據證明被告已經實
    際取得此部分犯罪所得，尚非得逕依刑法第38條之1 第1 項
    前段、第3 項規定，宣告沒收、追徵。
五、至其餘扣案如附表二編號2所示之物，卷內查無證據證明與
    本案有關，尚乏沒收之依據，爰不予宣告沒收。
陸、駁回上訴之理由：
一、原審經詳細調查及審理後，基於以上相同之認定，引用修正
    前毒品危害防制條例第4條第3項，毒品危害防制條例第19條
    第1項，刑法第11條、第47條第1 項、第38條第1 項、第38
    條之1 第1 項前段、第3 項、第51條第5款等規定為依據，
    並審酌被告明知我國對販賣毒品之行為設有處罰，竟仍各為
    本案犯行，造成毒品流竄，危害社會治安，並戕害他人身心
    健康，所為實無足取，惟念被告犯後坦承交付毒品及周家妍
    部分已有取得對價之事實，僅否認主觀上營利意圖之犯後態
    度，其中附表一編號1 販賣數量多達40包、附表一編號2 至
    5 各次販賣毒品數量僅1 包、對象共2 人、販賣所獲利潤、
    各次販賣毒品之金額等犯罪情節，暨其為本案犯行之動機、
    目的、所生危害，兼衡其自陳高中肄業之智識程度、已婚、
    育有2 名小孩、與家人同住、因罹有精神上疾病偶致有胸悶
    不適之身體狀況、現待業中等家庭、經濟、生活（見原審卷
    第65至69頁、第202至203頁）等一切情狀，分別量處如附表
    一編號1 至5 「宣告刑及沒收」欄所示之刑，並定其應執行
    刑為有期徒刑9年。另就沒收部分說明：（一）被告販賣交
    付予周家妍嗣經楊大毅提交警方扣案之毒品咖啡包1 包，經
    送鑑定，檢出第三級毒品4-甲基甲基卡西酮成分（毛重9.73
    91公克，淨重8.2730公克，取樣0.5014公克鑑定，驗餘淨重
    7.7716公克），有臺北榮民總醫院106 年8 月21日北榮毒鑑
    字第C0000000號毒品成分鑑定書在卷可按（見他4894號卷一
    第19頁），屬違禁物，連同其外包裝袋1 個（客觀上顯難完
    全與毒品本身析離），均應依刑法第38條第1 項規定宣告沒
    收。（二）被告就如附表一編號1 所載販賣毒品之所得並未
    扣案，應依刑法第38條之1 第1 項前段、第3 項之規定宣告
    沒收，並於全部或一部不能或不宜執行沒收時，追徵其價額
    。（三）就扣案如附表二編號1 所示之行動電話1 具，被告
    於原審審理中自承為其所有，且用以周家妍、孫瑞鴻間進行
    毒品交易聯絡所用（見原審卷第196 頁），應依毒品危害防
    制條例第19條第1 項規定，於附表一編號1 至5 所示各該罪
    所宣告之主刑項下宣告沒收。至於其內插使用之門號000000
    0000號SIM 卡，被告雖稱為其父親申辦，惟該門號SIM 卡均
    係交由被告使用，業據被告供承在卷（見原審卷第196 至19
    7 頁），是該門號SIM 卡係被告實際支配所有，供其與周家
    妍、孫瑞鴻聯絡毒品交易所用之物，亦應依毒品危害防制條
    例第19條第1 項規定宣告沒收。（四）其餘扣案如附表二編
    號2 所示之物，被告於原審審理中堅稱與其本案販賣第三級
    毒品之犯行無關（見原審卷第196 頁），且查無事證足認與
    被告所犯附表一所示販賣毒品相關，原審自不得併予宣告沒
    收銷燬或沒收。經核原審上開認事用法，均無違誤，量刑亦
    稱允恰。至原審就本件被告所為犯行雖未及審酌毒品危害防
    制條例第4 條之修正，惟據前述，原審依修正前毒品危害防
    制條例第4 條第3項規定予以論罪科刑，因結果並無不同，
    對判決不生影響，原判決適用行為時法論科，而未比較適用
    ，並不構成撤銷之原因（最高法院96年度台上字第270 號判
    決意旨參照），故原判決雖未及比較新舊法，惟適用法律並
    無違誤，併予說明。
二、被告猶執前詞提起上訴，否認犯罪，指摘原審判決不當，惟
    按證據之取捨及證據證明力如何，均屬事實審法院得自由裁
    量、判斷之職權，苟其此項裁量、判斷，並不悖乎通常一般
    之人日常生活經驗之定則或論理法則，且於判決內論敘其何
    以作此判斷之心證理由者，即不得任意指摘其為違法（最高
    法院91年度台上字第2395號判決意旨參照）。原審參酌卷內
    各項供述、非供述證據相互勾稽，而為綜合判斷、取捨，據
    此認定本案犯罪事實，並於理由欄內詳為說明判斷依據與心
    證，且經本院就被告辯解無法採信之理由論述如前，被告上
    訴意旨猶執前詞否認犯罪，要係對原判決已說明事項及屬原
    審採證認事職權之適法行使，持憑己見而為不同之評價，任
    意指摘原判決不當，尚非可採，其上訴並無理由，應予駁回
    。　　
柒、被告經本院合法傳喚，無正當之理由不到庭，爰不待其陳述
    ，為一造辯論判決。
據上論斷，應依刑事訴訟法第368 條、第371 條，判決如主文。
本案經檢察官蔡啟文提起公訴，檢察官侯千姬到庭執行職務。
中　　華　　民　　國　　109 　年　　11　　月　　17　　日
                  刑事第十九庭審判長法  官  曾淑華　
                                    法  官  陳文貴　　
                                    法  官  王美玲
以上正本證明與原本無異。
如不服本判決，應於收受送達後20日內向本院提出上訴書狀，其
未敘述上訴之理由者並得於提起上訴後20日內向本院補提理由書
（均須按他造當事人之人數附繕本）「切勿逕送上級法院」。
                                    書記官  李逸翔
中　　華　　民　　國　　109 　年　　11　　月　　17　　日
附錄：本案論罪科刑法條全文
修正前毒品危害防制條例第4條
製造、運輸、販賣第一級毒品者，處死刑或無期徒刑；處無期徒
刑者，得併科新臺幣 2 千萬元以下罰金。
製造、運輸、販賣第二級毒品者，處無期徒刑或 7 年以上有期
徒刑，得併科新臺幣 1 千萬元以下罰金。
製造、運輸、販賣第三級毒品者，處 7 年以上有期徒刑，得併
科新臺幣 7 百萬元以下罰金。
製造、運輸、販賣第四級毒品者，處 5 年以上 12 年以下有期
徒刑，得併科新臺幣 3 百萬元以下罰金。
製造、運輸、販賣專供製造或施用毒品之器具者，處 1 年以上
7 年以下有期徒刑，得併科新臺幣 1 百萬元以下罰金。
前五項之未遂犯罰之。

附表一：
編號 購毒者 販賣毒品之時間（民國）、地點、金額（新臺幣）、數量 宣告刑及沒收 1（即起訴書附表編號五之部分） 周家妍 韓宗琇基於販賣第三級毒品4-甲基甲基卡西酮之犯意，於106 年（起訴書誤載為107 年，業經公訴人更正）5 月31日晚間8 時07分許，經以門號0000000000號行動與周家妍聯繫後，在臺北市內湖區瑞光路旁某處周家妍所駕駛車輛內，以2萬元之代價販賣毒品咖啡包40包予周家妍，並收取價金。 韓宗琇販賣第三級毒品，累犯，處有期徒刑柒年陸月。扣案之第三級毒品4-甲基甲基卡西酮壹包（含其外包裝袋壹只，驗餘淨重柒點柒柒壹陸公克）、如附表二編號1 所示之行動電話壹具（含門號○○○○○○○○○○號SIM 卡壹張）均沒收。未扣案之販賣毒品所得新臺幣貳萬元沒收，於全部或一部不能沒收或不宜執行沒收時，追徵其價額。 2（即起訴書附表編號一之部分） 孫瑞鴻 韓宗琇基於販賣第三級毒品4-甲基甲基卡西酮之犯意，於107 年4 月25日下午1 時39分至3 時35分許，以門號0000000000號行動電話傳送LINE訊息與孫瑞鴻聯繫，達成販賣之合意後，隨於同日下午4 時24分許，在臺北市○○區○○路0 段00號前之路旁，以500 元之代價，販賣交付毒品咖啡包1 小包予孫瑞鴻，孫瑞鴻則賒欠價金500 元。 韓宗琇販賣第三級毒品，累犯，處有期徒刑柒年貳月。扣案如附表二編號1 所示之行動電話壹具（含門號○○○○○○○○○○號SIM 卡壹張）沒收。 3（即起訴書附表編號二之部分） 孫瑞鴻 韓宗琇基於販賣第三級毒品4-甲基甲基卡西酮之犯意，於107 年4 月28日上午9 時31分至中午12時27分許，以門號0000000000號行動電話傳送LINE訊息及撥打LINE電話與孫瑞鴻聯繫，達成販賣之合意後，隨於同日下午1 時18分許，在孫瑞鴻位於臺北市士林區忠誠路1段之公司門口，以500 元之代價，販賣交付毒品咖啡包1 小包予孫瑞鴻，孫瑞鴻則賒欠價金500 元。 韓宗琇販賣第三級毒品，累犯，處有期徒刑柒年貳月。扣案如附表二編號1 所示之行動電話壹具（含門號○○○○○○○○○○號SIM 卡壹張）沒收。 4（即起訴書附表編號三之部分） 孫瑞鴻 韓宗琇基於販賣第三級毒品4-甲基甲基卡西酮之犯意，於107 年5 月14日下午5 時33分至5 時37分許，以門號0000000000號行動電話傳送LINE訊息及撥打LINE電話與孫瑞鴻聯繫，達成販賣之合意後，隨於同日晚間11時33分許，在臺北市雨聲街53巷附近某處，以500 元之代價，販賣交付毒品咖啡包1 小包予孫瑞鴻，孫瑞鴻則賒欠價金500 元。 韓宗琇販賣第三級毒品，累犯，處有期徒刑柒年貳月。扣案如附表二編號1 所示之行動電話壹具（含門號○○○○○○○○○○號SIM 卡壹張）沒收。 5（即起訴書附表編號四之部分） 孫瑞鴻 韓宗琇基於販賣第三級毒品4-甲基甲基卡西酮之犯意，於107 年5 月20日凌晨0 時53分至56分許，以門號0000000000號行動電話傳送LINE訊息與孫瑞鴻聯繫，達成販賣之合意後，隨於同日凌晨2 時13分許，在臺北市雨聲街53巷附近某處，以500 元之代價，販賣交付毒品咖啡包1 小包予孫瑞鴻，孫瑞鴻則賒欠價金500 元。 韓宗琇販賣第三級毒品，累犯，處有期徒刑柒年貳月。扣案如附表二編號1 所示之行動電話壹具（含門號○○○○○○○○○○號SIM 卡壹張）沒收。 

附表二：
編號  備註  1 蘋果廠牌之行動電話1 具（IMEI：000000000000000 號，含門號0000000000號SIM 卡1 張）   2 刮片1 個、殘渣袋4 個、合成毒品2 包、毒品咖啡包50包 1.合成毒品2 包嗣經鑑定機關鑑定結果，總毛重15.9826 公克，總淨重14.3331 公克，取樣0.2856公克鑑定，檢出①愷他命、②1-（5-氟戊基）-3- （1-四甲基環丙基甲醯）口引（XLR-11）③1-（4-氟笨基）-1H-口引唑-3-羰基纈胺酸甲酯（FUB-AMB 、AMB-FU BINACA 、MMB-FUBINACA） ④N-（1-（5-氟戊基）-1H口引唑-3- 基）羰基纈胺酸甲酯（5-Fluoro-AMB）⑤MMB-CHMICA⑥U-47700 成分。 2.毒品咖啡包50包嗣經鑑定機關鑑定結果，驗前總毛重508.85公克，包裝總重48.0公克，驗前總淨重460.85公克，隨機抽取1 包鑑定，檢出第三級毒品4 - 甲基甲基卡西酮純度約1%、微量硝甲西泮，依據抽測純度質，推估該50包均還4-甲基甲基卡西酮驗前總純質淨重約4.60公克，有內政部警政署刑事警察局107 年8 月2日刑鑑字第1070065104號鑑定書在卷可稽（見偵9991號卷第153頁）